臺灣板橋地方法院民事判決　九十年度訴字第二二三○號
　　原　　　告　　丙○○
　　被　　　告　　乙○○
　　被　　　告　　方企業有限公司
　　兼法定代理人　甲○○
　　被　　　告　　丁○○
右當事人間請求清償債務事件，本院判決如左：
    主      文
被告方企業有限公司應給付原告新台幣壹佰壹拾柒萬肆仟伍佰元及自民國九十年十
二月二十八日起至清償日止按年息百分之六計算之利息。
被告丁○○應給付原告新台幣壹拾陸萬陸仟伍佰元及自民國九十一年一月二十九日起
至清償日止按年息百分之六計算之利息。
原告其餘之訴駁回。
訴訟費用由被告方企業有限公司負擔十分之七，由被告丁○○負擔十分之一，餘由
原告負擔。
本判決原告勝訴部分得假執行。
原告其餘假執行之聲請駁回。
    事      實
甲、原告方面：
  一、聲明：
    １被告乙○○、甲○○應連帶給付原告新台幣（下同）一百四十九萬一千元，及
      自起訴狀繕本送達翌日起至清償日止，按年息百分之六計算之利息。
    ２被告方企業有限公司應給付原告一百三十二萬四千五百元及自起訴狀繕本送
  　　達翌日起至清償日止按年息百分之六計算之利息。
　　３被告丁○○應給付原告十六萬六千五百元及自起訴狀繕本送達翌日起至清償日
　　　止按年息百分之六計算之利息。
　　４第一、二項任一被告為給付，他被告於其清償範圍內，同免給付義務；第一、
　　　三項任一被告為給付，他被告於其清償範圍內，同免給付義務。
  　５願供擔保，請准予宣告假執行。
  二、陳述：
  　１被告乙○○於民國八十九年五月底與被告甲○○同行，由被告乙○○以方企
      業有限公司（被告甲○○為法定代理人，以下簡稱方公司）欲購買喇叭及隨
      身聽ＣＤ為由，向原告買貨，價金一百四十九萬一千元，並交付被告方公司
      為發票人之支票十一張及被告丁○○為發票人之支票一張，以充貨款，原告已
      將上開貨物送至被告方公司租用之倉庫，由倉庫管理員簽收。
  　２被告乙○○、甲○○共同故意詐騙原告，表示方公司欲出售ＤＶＤ、擴大機
　　  予原告，原告誤信乃向其訂貨，並交付支票數紙。遽料，被告乙○○、甲○○
      未交付ＤＶＤ、擴大機，之後雖簽立協議書表示將返還票據，仍惡意將原告之
      支票轉予第三人林純章（此部分未於本件中請求賠償），而被告乙○○、甲○○所交付用以支付貨款之被告方公司、丁○○之支票，則全遭退票。
    ３依民法第三百六十七條規定：「買受人對於出賣人，有交付約定價金及受領標
      的物之義務。」，是被告乙○○有交付約定價金之義務。又被告方公司、被
      告丁○○所簽發之支票經原告提示後不獲兌現，而被告方公司、被告丁○○
      係發票人，原告自得依票據之法律關係，對被告方公司請求給付票款共一百
      三十二萬四千五百元，對被告丁○○請求給付票款十六萬六千五百元，及均自
      起訴狀繕本送達翌日起至清償日止按年息百分之六之利息。另被告乙○○、甲○○共同故意詐騙原告，依民法第一百八十四條第一項及第一百八十五條之規
      定，彼等二人應負連帶賠償責任，為此請求被告乙○○、甲○○連帶給付一百
      四十九萬一千元及均自起訴狀繕本送達翌日起至清償日止按年息百分之六之遲
      延利息。本件訴之聲明第一、二項及第一、三項具有不真正連帶債務關係，如
      其中一被告為清償，他被告於清償範圍內，免給付義務。
乙、被告方面：
    被告均未於言詞辯論期日到場，亦未提出書狀作何聲明及陳述。
    理　　　由
一、被告經合法通知，均核無民事訴訟法第三百八十六條所列各款情形，爰依原告之
    聲請，由其一造辯論而為判決。
二、原告起訴主張：其持有被告方公司及被告丁○○所簽發之支票，其中方公司
    之支票共十一紙，金額為一百三十二萬四千五百元，被告丁○○之支票一紙，金
    額為十六萬六千五百元，上開支票屆期經提示均未獲付款，為此依據票據之法律
    關係，請求被告方公司應給付原告一百三十二萬四千五百元，請求被告丁○○
    應給付原告十六萬六千五百元，及均自起訴狀繕本送達翌日起至清償日止按年息
    百分之六計算之利息等情。經查：被告方公司、丁○○所簽發共十二紙支票，
    除被告方公司所簽發票據號碼ＢＣ0000000之支票一紙（金額十五萬元
    ）未提示外，其餘十一紙支票均提示未獲付款，有原告提出之支票及退票理由單
    可稽。按支票之性質為提示證券，支票持票人未經向付款人為付款之提示，不得
    逕向發票人請求給付票款，最高法院七十一年第八次民事庭會議決錄（二）參照
    。是原告請求被告方公司給付票款，應剔除該十五萬元未提示付款部分。次按
    發票人應照支票文義擔保支票之支付，票據法第一百二十六條定有明文。又執票
    人向支票債務人行使追索權時，得請求自為付款提示日起之利息，如無約定利率
    者，依年利率六釐計算，同法第一百三十三條亦有規定。本件原告主張其為持票
    人，被告方公司、丁○○應負發票人之責任，請求被告方公司給付原告一百
    一十七萬四千五百元，及自起訴狀繕本送達翌日即九十年十二月二十八日起至清
    償日止按年息百分之六計算之利息；請求被告丁○○給付原告十六萬六千五百元
    ，及自起訴狀繕本送達翌日即九十一年一月二十九日起至清償日止按年息百分之
    六計算之利息，為有理由，應予准許。逾此範圍之請求，為無理由，應予駁回。
三、原告另主張：被告乙○○於八十九年五月底與被告甲○○同行，由被告乙○○以
    方公司欲購買喇叭及隨身聽ＣＤ為由，向原告買貨，並交付被告方公司為發
    票人之支票十一張及被告丁○○為發票人之支票一張，以充貨款一百四十九萬一
    千元，原告已將上開貨物送至被告方公司租用之倉庫，由倉庫管理員簽收，是
    被告乙○○有給付買賣價金一百四十九萬一千元之義務。又其與被告甲○○共同
    故意詐騙原告，表示方公司欲出售ＤＶＤ、擴大機予原告，原告誤信，遂向其
    訂貨，並交付支票數紙。遽料，被告乙○○、甲○○未交付ＤＶＤ、擴大機，雖
    簽立協議書表示將返還票據，仍惡意將原告之支票轉予第三人林純章，而被告乙○○、甲○○所交付原告用以支付貨款之支票則全遭退票，被告乙○○、甲○○
    應負共同侵權行為，須連帶給付原告一百四十九萬一千元及自起訴狀繕本送達翌
    日起至清償日止按年息百分之六計算之利息等語。按當事人主張有利於己之事實
    者，就其事實負有舉證之責任，民事訴訟法第二百七十七條定有明文。原告主張
    被告乙○○向原告購買喇叭及隨身聽ＣＤ，被告乙○○為買受人乙節，必須就原
    告與被告乙○○間有買賣關係之存在，負舉證責任。經查：觀諸原告所提之出貨
    單三紙，其客戶名稱記載為方公司，並非乙○○，自不能以此認定被告乙○○
    為買受人，而據原告所主張之送貨地點，為方公司所租用之倉庫，由倉庫管理
    員收受，此亦與被告乙○○無關連，原告雖另提出有被告乙○○簽名之協議書一
    紙為證，惟觀諸該協議書之內容，係記載原告向被告乙○○購買貨物，原告請求
    停止支付貨款，被告乙○○同意將所收之支票退還原告等語，此乃原告與被告乙○○基於另一獨立之買賣契約所生之協議，自不能以該協議書作為本件買賣契約
    主體之認定，而謂被告乙○○為買受人。原告除此之外，復未再舉證以實其說，
    是原告主張被告乙○○為買受人云云，尚難採信。原告另主張：被告乙○○、甲○○共同故意詐騙原告，向原告購買貨物，所交付用以清償貨款之支票全遭退票
    ，其於協議書應允返還原告之票據，亦未返還，而認被告乙○○、甲○○應負共
    同侵權行為損害賠償責任等語，並舉支票及退票理由單、協議書為證。惟查：支
    票及退票理由單僅能證明持票人未獲付款之事實，而協議書僅能證明被告乙○○
    負有返還原告所交付支票之義務，然債務人債務不履行非必自始即出於詐欺意思
    ，原告未能舉證證明被告乙○○、甲○○有何故意詐騙之行為，此部分之主張為
    不可採。是原告請求被告乙○○、甲○○應連帶給付原告一百四十九萬一千元，
    及自起訴狀繕本送達翌日起至清償日止，按年息百分之六計算之利息，洵屬無據
    ，應予駁回。
四、本件命被告方公司給付票款一百一十七萬四千五百元及遲延利息；命被告丁○○給付十六萬六千五百元及遲延利息，係命清償票據上債務之判決，爰依職權宣
    告假執行。至於原告敗訴部分，其假執行之聲請因而失所附麗，應併予駁回。
五、據上論結，本件原告之訴為一部有理由，一部分無理由，依民事訴訟法第三百八
    十五條第一項前段、第七十九條但書、第三百八十九條第一項第四款，判決如主
    文。
中　　　華　　　民　　　國　　九十一　　年　　　三　　　月　　　七　　　日
~B臺灣板橋地方法院民事第三庭
~B法　官　陳映如
右為正本係照原本作成。
如對本院判決上訴，須於判決送達後廿日內向本院提出上訴狀。
中　　　華　　　民　　　國　　九十一　　年　　　三　　　月　　　八　　　日
~B書記官　高玉彬
